臺灣雲林地方法院民事簡易判決
111年度港簡字第111號
原      告  聯邦商業銀行股份有限公司

法定代理人  林鴻聯
訴訟代理人  歐昭廷
            吳棋笙
被      告  林秀茹
            林山童
            林秀月
上列當事人間請求撤銷遺產分割登記等事件，本院於民國111年9
月8日言詞辯論終結，判決如下：
    主  文
被告間就如附表所示不動產於民國110年8月24日所為遺產分割協
議之債權行為，及於民國110年8月27日所為所有權移轉登記之物
權行為，均應予撤銷。
被告林山童應將如附表所示不動產，經雲林縣北港地政事務所以
110年北地資字第063490號收件，於民國110年8月27日以分割繼
承為原因之所有權移轉登記予以塗銷。
訴訟費用由被告連帶負擔。　　
    事實及理由
壹、程序事項
    被告林山童經合法通知，未於言詞辯論期日到場，核無民事
    訴訟法第386條各款所列情形，爰依原告之聲請，由其一造
    辯論而為判決。
貳、實體事項　
一、原告主張：被告林秀茹積欠原告信用卡債務本金新臺幣（下
    同）29,333元及利息未清償，迭經原告催討、強制執行無果
    而換發債權憑證。嗣被告林秀茹之父即被繼承人林清彬於民
    國110年8月10日死亡，遺有如附表所示不動產（下稱系爭遺
    產），應由全體繼承人公同共有，詎被告林秀茹為避免遭強
    制執行，竟於110年8月24日與其他繼承人即被告林山童、林
    秀月共同協議由被告林山童繼承系爭遺產全部（下稱系爭分
    割協議），並以系爭分割協議為登記原因辦理系爭遺產之所
    有權移轉登記（下稱系爭分割登記），藉此無償行為排除被
    告林秀茹之權利，致被告林秀茹名下無其他財產得以清償其
    對原告之債務，有害原告債權之實現。爰依民法第244條第1
    項及第4項規定，訴請撤銷系爭分割協議債權行為及系爭分
    割登記物權行為，及訴請被告林山童將系爭分割登記予以塗
    銷等語，並聲明如主文第1、2項所示。
二、被告林秀茹、林秀月到庭表示：因為林清彬繼承人中，被告
    林山童是男性，其他都是女性，而且系爭遺產有用作抵押貸
    款，被告林秀茹、林秀月無力承擔，所以決定將系爭遺產全
    部分給被告林山童。被告間系爭分割協議及系爭分割登記是
    無償行為，沒有任何代價等語；另被告林山童經合法通知，
    未於言詞辯論期日到場，亦均未提出任何書狀為爭執。
三、得心證之理由：
  ㈠按民法第244條之撤銷權，自債權人知有撤銷原因時起，一年間不行使，或自行為時起，經過十年而消滅。民法第245條著有明文。又按民法第244條第1項之撤銷權，依同法第245條規定，自債權人知有撤銷原因時起，一年間不行使而消滅。該項法定期間為除斥期間，其時間經過時權利即告消滅。此項除斥期間有無經過，縱未經當事人主張或抗辯，法院亦應先為調查認定，以為判斷之依據（最高法院85年度台上字第1941號判決可資參照）。經查，林清彬於110年8月10日死亡，被告係於110年8月24日成立系爭分割協議，並於同年月27日辦理系爭分割登記，而原告係於111年5月16日申請系爭遺產之地政電子謄本及異動索引而知悉系爭分割登記相關事實，並於同年月25日提起本件訴訟，有民事起訴狀上本院收文戳、地政電子謄本申請紀錄、系爭分割協議書、系爭遺產第一類登記謄本及異動索引、林清彬除戶謄本等件存卷可稽（見本院卷第9頁、第107頁、第121頁至第123頁、第137頁至第163頁），是原告提起本件訴訟顯未逾民法第245條所定1年之除斥期間，先予敘明。
  ㈡次按債務人所為之無償行為，有害及債權者，債權人得聲請
    法院撤銷之。債權人聲請法院撤銷時，得並聲請命受益人回
    復原狀，民法第244條第1項、第4項前段分別定有明文。又
    債權人之債權，因債務人之行為，致有履行不能或困難之情
    形者，即應認有損害於債權人之權利。故在特定債權，倘債
    務人所為之無償行為，有害及債權者，債權人即得行使民法
    第244條第1項之撤銷權，以保全其債權（最高法院69年度台
    上字第1302號判決參照）。
  ㈢原告主張上開事實，業據提出與其所述相符之臺灣臺中地方
    法院99年司執字第102747號債權憑證、被告林秀茹109年度
    綜合所得稅各類所得資料清單及全國財產稅總歸戶財產查詢
    清單、被告聲請陳報遺產清冊之民事聲請狀、本院110年度
    繼字第885號（下稱系爭陳報遺產清冊事件）裁定及林清彬
    遺產清冊影本、如附表編號4所示建物之稅籍資料、林清彬
    繼承系統表及遺產稅參考清單、系爭遺產第一類登記謄本及
    異動索引、林清彬除戶謄本、被告戶籍謄本等件為證（見本
    院卷第21頁至第22頁、第45頁至第57頁、第63頁至第67頁、
    第71頁、第137頁至第173頁)，亦有財政部中區國稅局北港
    稽徵所111年7月6日中區國稅北港營所字第1112952076號函
    暨所附林清彬遺產稅核定通知書、雲林縣北港地政事務所11
    1年7月8日北地一字第1110004893號函暨所附系爭分割登記
    、系爭分割協議相關資料存卷可佐（見本院卷第99頁至第10
    2頁、第111頁至第131頁），並經本院依職權調閱系爭陳報
    遺產清冊事件卷宗核實相符。且被告林秀茹、林秀月到庭自
    承被告間所為系爭分割協議及系爭分割登記係屬無償行為，
    並無任何對價；而被告林山童對於原告主張之事實，已於相
    當時期受合法之通知，而於言詞辯論期日不到場，亦未提出
    準備書狀爭執，依民事訴訟法第436條第2項、第280條第3項
    準用同條第1項前段之規定，視同自認。本院審酌系爭分割
    協議所載內容，被告係協議系爭遺產全部分由被告林山童取
    得，惟無任何應給付對價之約定，形式上應屬無償行為，與
    被告林秀茹、林秀月所述相符。又被告林秀茹尚積欠原告前
    開債務未償，且依前開債權憑證、被告林秀茹109年度綜合
    所得稅各類所得資料清單及全國財產稅總歸戶財產查詢清單
    所示，被告林秀茹並無其他財產可資清償其對原告之債務，
    則被告間系爭分割協議及系爭分割登記，將使被告林秀茹之
    責任（積極）財產減少，致原告前開債權有受償不能或困難
    之情形，而有害原告債權。本院依調查證據之結果，堪信原
    告主張為真實。是原告依民法第244條第1項、第4項規定，
    請求撤銷系爭分割協議及系爭分割登記，並請求被告林山童
    塗銷系爭分割登記，自屬有據，應予准許。
四、從而，原告依民法第244條第1項、第4項規定，訴請撤銷被
    告間就系爭遺產所為之系爭分割協議債權行為及系爭分割登
    記之物權行為，並請求被告林山童塗銷系爭分割登記，均屬
    有據，應予准許，爰判決如主文第1項、第2項所示。又本件
    雖係屬民事訴訟法第427條第1項規定之簡易訴訟事件，然本
    件性質上不適宜為假執行，爰不依職權宣告假執行。
五、訴訟費用負擔之依據：民事訴訟法第78條、第85條第2項。
中　　華　　民　　國　　111 　年　　10　　月　　6 　　日
                  北港簡易庭      法  官  詹皇輝
以上正本證明與原本無異。
如不服本判決，應於送達後20日內，向本院北港簡易庭提出上訴
狀並表明上訴理由，如於本判決宣示後送達前提起上訴者，應於
判決送達後20日內補提上訴理由書（須附繕本）。
中　　華　　民　　國　　111 　年　　10　　月　　6 　　日
                                  書記官  伍幸怡




附表：
被繼承人林清彬之遺產        編號 種類 遺產內容     權利範圍 1 土地 雲林縣口湖鄉水井段 214-43地號，面積22㎡    全部 2 土地  214-57地號，面積88㎡    全部 3 土地  214-58地號，面積4㎡    全部 4 建物  58建號（門牌號碼：雲林縣○○鄉○○路000○0號）    全部